【裁判字號】    98,訴,2343
【裁判日期】    980731
【裁判案由】    毒品危害防制條例
【裁判全文】
臺灣板橋地方法院刑事判決              98年度訴字第2343號
公  訴  人  臺灣板橋地方法院檢察署檢察官
被      告  甲○○
上列被告因違反毒品危害防制條例案件，經檢察官提起公訴（98
年度毒偵字第3259號），本院依簡式審判程序判決如下：
    主  文
甲○○施用第一級毒品，累犯，處有期徒刑壹年。扣案之第一級
毒品海洛因壹包（驗餘淨重零點壹柒捌肆公克）沒收銷燬。
    事  實
一、甲○○前因施用毒品案件，經本院裁定送觀察、勒戒後，認
    無繼續施用毒品之傾向，於執行完畢後釋放，並由臺灣板橋
    地方法院檢察署檢察官以87年度偵字第23179 號為不起訴處
    分確定。復因施用毒品案件，經本院以88年度毒聲字第6033
    號裁定送觀察、勒戒後，認有繼續施用毒品之傾向，再經本
    院以88年度毒聲字第6429號裁定令入勒戒處所施以強制戒治
    ，嗣因成效合格，經本院以89年度毒聲字第2001號裁定停止
    戒治，所餘期間付保護管束，迄民國89年10月11日期滿未經
    撤銷停止戒治，視為強制戒治執行完畢；該案另經本院以89
    年度易字第265 號判處有期徒刑1 年6 月，嗣經臺灣高等法
    院以89年度上訴字第918 號駁回上訴確定，於90年11月12日
    縮短刑期假釋出監，迄91年1 月7 日縮刑期滿未經撤銷假釋
    ，其未執行之刑以已執行論（此部分尚不致使本案成立累犯
    ）。又因施用毒品案件，經本院裁定令入戒治處所施以強制
    戒治，已於92年4 月28日執行完畢；該案另經本院以91年度
    訴字第900 號判處有期徒刑8 月，因撤回上訴確定，已於92
    年12月28日縮刑期滿執行完畢（此部分尚不致使本案成立累
    犯）。惟於上開最後強制戒治執行完畢後5 年內，又開始迭
    犯施用第一級毒品罪，先後經：(一)本院以93年度訴字第1408
    號判處有期徒刑10月確定；(二)本院以94年度訴字第368 號判
    處有期徒刑8 月確定，上揭二案經接續執行，於95年3 月31
    日縮短刑期假釋出監，惟嗣經撤銷假釋，再入監執行殘刑3
    月又1 日，已於95年10月20日縮刑期滿執行完畢（致使本案
    成立累犯）。(三)本院以96年度訴字第679 號判處有期徒刑11
    月，因撤回上訴確定，嗣經本院裁定減為有期徒刑5 月又15
    日，已於97年3 月17日縮刑期滿執行完畢（致使本案成立累
    犯）。另因持有第一級毒品案件，經本院以95年度簡字第42
    32號判處有期徒刑4 月確定，亦已於96年4 月6 日縮刑期滿
    執行完畢（亦致使本案成立累犯）。
二、詎甲○○猶不知悔改，竟基於施用第一級毒品之犯意，於98
    年4 月28日21時許，在其位於臺北縣三峽鎮○○街59號住處
    內，以將海洛因置入注射針筒施打手臂之方法，施用第一級
    毒品海洛因。嗣為警於98年4 月29日17時50分許，在臺北縣
    三峽鎮○○路240 號前查獲，並扣得第一級毒品海洛因1 包
    （淨重0.1790公克，取樣0.0006公克鑑定用罄，驗餘淨重0.
    1784公克），經警採集其尿液檢體送驗結果，呈鴉片類陽性
    反應，始悉上情。
三、案經臺北縣政府警察局新店分局報請臺灣板橋地方法院檢察
    署檢察官偵查起訴。本院於準備程序進行中，被告就被訴事
    實為有罪之陳述，經告知被告簡式審判程序之旨，並聽取當
    事人之意見後，本院合議庭裁定由受命法官獨任進行簡式審
    判程序。
    理  由
一、上揭事實，迭據被告甲○○於檢察官偵訊及本院審理時坦承
    不諱，且有海洛因1 包扣案可資佐證，而上開扣案物經送鑑
    驗結果，確係第一級毒品海洛因無訛，淨重0.1790公克，取
    樣0.0006公克鑑定用罄，驗餘淨重0.1784等情，則有交通部
    民用航空局航空醫務中心98年5 月11日航藥鑑字第0982404
    號毒品鑑定書1 份在卷可憑。且被告為警查獲後，經警採集
    其尿液檢體送驗結果，呈鴉片類陽性反應，亦有臺北縣政府
    警察局新店分局被移送者姓名代碼對照表、臺灣檢驗科技股
    份有限公司98年5 月19日濫用藥物檢驗報告各1 份附卷可稽
    ，足以擔保被告之任意性自白與事實相符，而堪採信。
二、按毒品危害防制條例於92年7 月9 日修正公布，自93年1 月
    9 日施行，其中第20條、第23條將施用毒品之刑事處遇程序
    ，區分為「初犯」及「5 年內再犯」、「5 年後再犯」。依
    其立法理由之說明：「初犯」，經觀察、勒戒或強制戒治後
    ，應為不起訴處分或不付審理之裁定；經觀察、勒戒或強制
    戒治執行完畢釋放後，「5 年內再犯」者，因其再犯率甚高
    ，原實施之觀察、勒戒及強制戒治既已無法收其實效，爰依
    法追訴或裁定交付審理。至於經觀察、勒戒或強制戒治執行
    完畢釋放後，「5 年後再犯」者，前所實施之觀察、勒戒或
    強制戒治已足以遮斷其施用毒品之毒癮，為期自新及協助其
    斷除毒癮，仍適用「初犯」規定，先經觀察、勒戒或強制戒
    治之程序。從而依修正後之規定，僅限於「初犯」及「5 年
    後再犯」二種情形，始應先經觀察、勒戒或強制戒治程序。
    倘被告於5 年內已再犯，經依法追訴處罰，縱其第3 次（或
    第3 次以上）再度施用毒品之時間，在初犯經觀察、勒戒或
    強制戒治執行完畢釋放5 年以後，已不合於「5 年後再犯」
    之規定，且因已於「5 年內再犯」，顯見其再犯率甚高，原
    實施觀察、勒戒或強制戒治，已無法收其實效，即應依該條
    例第10條處罰（最高法院95年第7 次刑事庭會議決定參照）
    。查被告有上揭事實欄第一項所示之觀察勒戒、強制戒治及
    科刑處罰紀錄，此有臺灣高等法院被告前案紀錄表在卷可考
    ，其最後於92年4 月28日強制戒治執行完畢後5 年內，又開
    始迭犯施用第一級毒品罪，先後經：(一)本院以93年度訴字第
    1408號判處有期徒刑10月確定；(二)本院以94年度訴字第368
    號判處有期徒刑8 月確定；(三)本院以96年度訴字第679 號判
    處有期徒刑11月。縱被告於本案再度施用毒品之時間，係在
    上開強制戒治執行完畢5 年以後，揆諸前揭說明，仍應依毒
    品危害防制條例第10條規定處罰。綜上所述，本案事證明確
    ，被告犯行堪予認定，應依法論科。
三、查海洛因係屬毒品危害防制條例所定之第一級毒品。是核被
    告所為，係犯毒品危害防制條例第10條第1 項之施用第一級
    毒品罪。其持有第一級毒品海洛因之低度行為，為施用之高
    度行為所吸收，不另論罪。又被告曾受如上揭事實欄第一項
    所述之有期徒刑執行完畢，有臺灣高等法院被告前案紀錄表
    可憑，其於5 年以內故意再犯本件有期徒刑以上之罪，為累
    犯，應依刑法第47條第1 項規定加重其刑。爰審酌被告前因
    多次施用毒品，先後接受觀察、勒戒及強制戒治之執行完畢
    ，曾經獲有不起訴處分之寬典，並迭經論罪科刑且已執行完
    畢，仍不思戒斷惡習，再次漠視法令而犯上開各罪，非但戕
    害健康，對於社會風氣、治安亦潛有相當危害，惟念其施用
    毒品所生惡害，實以自戕身心健康為主，對於他人生命、身
    體、財產等法益，尚無重大明顯之實害，兼衡其智識程度、
    犯罪之動機、目的、手段暨於本院審理時坦承犯行，態度良
    好等一切情狀，量處如主文所示之刑，以示懲儆。扣案之海
    洛因1 包（淨重0.1790公克，取樣0.0006公克鑑定用罄，驗
    餘淨重0.1784公克），為本案查獲之第一級毒品，不問屬於
    犯人與否，應依毒品危害防制條例第18條第1 項前段規定沒
    收銷燬之。
據上論斷，應依刑事訴訟法第273 條之1 第1 項、第299 條第1
項前段，毒品危害防制條例第10條第1 項、第18條第1 項前段，
刑法第11條前段、第47條第1 項，判決如主文。
本案經檢察官謝岳龍到庭執行職務。
中    華    民    國    98    年    7     月    31    日
                  刑事第十一庭  法  官  朱嘉川
以上正本證明與原本無異。
如不服本判決應於收受送達後10日內向本院提出上訴書狀，並應
敘述具體理由；其未敘述上訴理由者，應於上訴期間屆滿後20日
內向本院補提理由書（均須按他造當事人之人數附繕本）「切勿
逕送上級法院」。
                                書記官  陳聖儒
中    華    民    國    98    年    7     月    31    日
附錄本案論罪科刑法條全文：
毒品危害防制條例第10條
施用第一級毒品者，處6 月以上5 年以下有期徒刑。
施用第二級毒品者，處3 年以下有期徒刑。


司法院資訊處製作；財團法人民間司法改革基金會備份。
